【裁判字號】    92,訴,619
【裁判日期】    950929
【裁判案由】    強盜
【裁判全文】
臺灣新竹地方法院刑事判決               92年度訴字第619號
公  訴  人  臺灣新竹地方法院檢察署檢察官
被      告  戊○○
                    （另案在臺灣新竹監獄執行中）
選任辯護人  李晉安律師
上列被告因強盜案件，經檢察官提起公訴（92年度偵字第2840號
），本院判決如下：
    主  文
戊○○共同意圖為自己不法之所有，結夥三人以上，攜帶兇器，
以強暴至使不能抗拒而取他人之物，累犯，處有期徒刑柒年陸月
。
    事  實
一、戊○○於民國79年間，因殺人未遂案件，經臺灣臺中地方法
    院判於79年 8月22日以79年度訴字第1259號判決判處有期徒
    刑2年6月確定，並於80年1月1日以80年度聲減字第152 號裁
    定減刑為有期徒刑1年3月，而於80年 9月30日縮短刑期執行
    完畢。又於81年間，因妨害兵役案件，經臺灣高等法院於81
    年8月24日以81年度上訴字第3560號判決判處有期徒刑8月確
    定，又於81年間，因違反麻醉藥品管理條例案件，經本院於
    81年11月27日以81年度易字第1848號判決判處有期徒刑7 月
    確定；再於82年間，因偽造文書案件，經本院於82年 5月10
    日以82年度易字第1254號判決判處有期徒刑 3月確定，嗣上
    開違反麻醉藥品管理條例案件及偽造文書案件兩案經定應執
    行刑為有期徒刑9月後，上開3案件接續執行，而於83年 4月
    13 日執行完畢。
二、詎戊○○不知悔改，於87年 9月16日在新竹市○○路○段962
    號7樓之2友人租屋處，見甲○○（業由臺灣高等法院以90年
    度上更(一)字第1072號判決判決有期徒刑3年8月確定）以電話
    聯絡乙○○借錢，而兩人見面後，因甲○○前欠未清，故為
    乙○○所拒，甲○○乃返回戊○○上開友人租屋處，然戊○○知悉上情後，竟起意強盜乙○○財物，並取出姓名年籍不
    詳之人所有之道具手槍 1支拉槍枝滑套，並聲稱將「凹」乙○○之金錢，而與丙○○（業由臺灣高等法院以90年度上更
    (一)字第1072號判決判決有期徒刑3年8月確定）及另一姓名年
    籍不詳，綽號「阿幹」之成年男子，共同基於意圖為自己不
    法所有結夥 3人以上，攜帶兇器強盜之犯意聯絡，由甲○○
    基於幫助強盜之犯意，於當日15時許，佯稱有友人要以信用
    卡刷卡方式借錢為由，以電話聯絡誘出乙○○見面。乙○○
    乃依約駕駛車牌號碼LW－4552號廂型車抵達新竹市公園加油
    站附近，戊○○與該名姓名年籍不詳，綽號「阿幹」之成年
    男子上車與乙○○交談，於車輛前進至新竹市台灣肥料公司
    工廠前，戊○○即喝命乙○○於路邊停車，並持用上開質地
    堅硬足以持以傷害人身體之兇器道具手槍槍柄敲擊乙○○額
    頭，致其受傷流血，並取出姓名年籍不詳之人所有之手銬 1
    付銬住乙○○雙手，並命其至後座，閉住眼睛趴著，改由綽
    號「阿幹」之成年男子駕車繼續前進。隨後丙○○上車坐於
    乙○○左方，與戊○○及綽號「阿幹」之成年男子合力控制
    乙○○行動，至使乙○○不能抗拒，並將車開往新竹縣竹北
    市東海里山區。車行期間，即於乙○○不能抗拒之情況下，
    由戊○○動手搜刮乙○○財物，取得乙○○所有之台新銀行
    金融卡、大雅百貨貴賓卡各1張及摩托羅拉廠牌行動電話機1
    具。車輛抵達山區後，戊○○先行離去，由綽號「阿幹」之
    成年男子開車，搭載丙○○、乙○○返回公園加油站，待丙○○將乙○○手銬打開後，丙○○及綽號「阿幹」之成年男
    子即分別離去。嗣因丙○○向新竹縣警察局竹東分局警員吳
    聲宏自首，經警循線起出台新銀行金融卡、大雅百貨貴賓卡
    各1張及摩托羅拉廠牌行動電話機1具（已由乙○○領回），
    始悉上情。
三、案經新竹縣警察局竹東分局報請臺灣新竹地方法院檢察署檢
    察官偵查起訴。
    理  由
一、證據能力有無之判斷：
    本案認定事實所引用之本案卷內所有卷證資料（包含人證與
    文書證據、物證等證據），並無證據證明係公務員違背法定
    程序所取得；又本案檢察官所提出之各項證據方法，其中共
    犯丙○○、甲○○分別於警詢中所為陳述，雖係屬審判外之
    陳述，依刑事訴訟法第159條第1項之規定無證據能力。惟被
    告及選任辯護人均未於言詞辯論終結前就相關證據無證據能
    力聲明異議，經本院斟酌上開陳述作成時之情況，認為適當
    ，依刑事訴訟法第159條之5第1 項之規定，有證據能力；又
    被害人乙○○經傳拘多次無著，且經警方至被害人乙○○戶
    籍地查訪結果，被害人乙○○之母表示無法聯繫被害人乙○○，顯然被害人乙○○已所在不明，而無法傳喚，然其於警
    詢中之陳述係因共犯丙○○自首經警偵辦後始被動被通知至
    警察局陳述自身被害經過，而非主動報案，衡情其警詢所為
    陳述，應即有可信之特別情況，且為證明本案被害之犯罪事
    實存否所必要之證據，故認被害人乙○○之警詢陳述有證據
    能力。另卷內之各項文書證據，亦無刑事訴訟法第159條之4
    第1款、第2款顯有不可信之情況，而不得作為證據之情形，
    或有刑事訴訟法第159條之4第3 款其他可信特別情況下所製
    作之文書，而得作為證據，則依刑事訴訟法第159條至第159
    條之5 規定，本案認定事實所引用之本案卷證所有證據，均
    認有證據能力，先予敘明。
二、認定犯罪事實所憑之證據及認定之理由：
(一)、被害人乙○○於上揭時、地，受被告戊○○等人以疑似手槍
    槍柄擊傷額頭流血，並以手銬拷住雙手，控制行動後，載往
    竹北市東海里山區，被強取台新銀行金融卡、大雅百貨貴賓
    卡各1張及摩托羅拉廠牌行動電話機1具等情，業據被害人乙○○於警詢、偵查及臺灣高等法院90年度上訴字第453 號案
    件審理時分別指訴歷歷（88年度偵字第1002號卷第13頁至第
    15頁、第98頁背面、第99頁、90年度上訴字第453號卷第139
    頁至第140頁），並有贓證物品認領保管收據1紙附卷可據（
    88年度偵字第1002號卷第25頁）。
(二)、共犯甲○○於警訊時供述：被告戊○○有拿信用卡，要我聯
    絡被害人乙○○出來要借錢，我就打電話約被害人見面，在
    被告戊○○住處，被告戊○○與丁○○有說要設計被害人，
    我就覺得奇怪，後來被告戊○○搭我所駕駛之車輛前往新竹
    市亞太量販店途中，有拿出 1把改造手槍，並拉滑套，我聽
    到聲音，有問被告戊○○要作什麼，被告戊○○表示要「凹
    」人等語（88年度偵字第1002號卷第5頁至第6頁）；而共犯
    丙○○則供陳：在被告戊○○住處，被告戊○○與甲○○要
    將一個人設計出來，押走搶他財物。過不久，甲○○就以電
    話聯絡一個人，隨後一行人開車至新竹市亞太量販店停車場
    ，由甲○○下車與一名駕駛車牌號碼LW－4552號廂型車男子
    談話後，返回被告戊○○住處，於被告戊○○住處，再度商
    量如何設計該名男子，將他騙出來，後由甲○○聯絡該名男
    子在新竹市公園加油站見面，再由被告戊○○押住被害人坐
    在廂型車後面，由綽號「阿幹」之成年男子開車，我後來上
    廂型車，坐在被害人身邊，當時被害人被手銬銬著，衣服有
    血漬，被告戊○○腰際插著 1把道具槍，車輛抵達竹北市東
    海里山區停車後，被告戊○○叫我與綽號「阿幹」之成年男
    子看住被害人，被告戊○○、甲○○即將被害人所有財物拿
    走。被告戊○○叫我與綽號「阿幹」之成年男子開廂型車回
    公園加油站，放走被害人等語（88年度偵字第1002號卷第 7
    頁至第10頁）。
(三)、而共犯甲○○於另案所涉懲治盜匪條例歷次審理中及本院審
    理中分別供述：當天我有與被害人見兩次面，第 1次在公園
    加油站，我要向被害人借錢未借到，第 2次在被告戊○○住
    處，被害人有打電話向我催討欠債，被告戊○○問我為何不
    能借錢，要我約被害人出來，被害人在加油站等我，到加油
    站由我先與被害人講話，後來被告戊○○與綽號「阿幹」之
    成年男子去與被害人講話，我就離開，被告戊○○在我接到
    被害人電話時，就有拿出像是手槍東西在拉滑套（90年度上
    訴字第453 號卷第97頁）；及我與被害人見面時，被告戊○○打電話給我，表示要向被害人借錢，被害人乃與被告戊○○直接交談，我要離開時，看到戊○○與綽號「阿幹」之成
    年男子及丙○○一起過來，上被害人之廂型車，被告戊○○
    有在車上打電話告訴我要凹被害人金錢，我表示被害人是我
    朋友，不想搞他，被告戊○○則說他自己看著辦，至當天19
    時許，被害人打電話告訴我他被我朋友搶，被拿東西敲，頭
    手被綁起來等語（90年度上更(一)字1072號卷第45頁）。
(四)、而共犯丙○○則於另案所涉懲治盜匪條例歷次審理中分別供
    稱：我與甲○○去被告戊○○住處，被告戊○○確實有拿槍
    出來，我當時有跟去，被告戊○○用手槍恐嚇我要我看著被
    害人，上車時，被害人已經被手銬銬著，被告戊○○有搜刮
    被害人東西，係我將被害人手銬打開等語（90年度上訴字第
    453號卷第97頁、第142頁、第167頁、第171頁）；及被告戊○○與甲○○約被害人出來要借錢，由甲○○去與被害人見
    面，後來被害人打電話給甲○○，被告戊○○與被害人對話
    後，我與被告戊○○、綽號「阿幹」之成年男子、甲○○一
    起到公園加油站，有看到被害人開廂型車過來，他們有討論
    要搶被害人東西，我想走不要參加，但被告戊○○要我一起
    去，綽號「阿幹」之成年男子與被告戊○○先上被害人車，
    後來我有上車，我看到是綽號「阿幹」之成年男子在開車，
    被害人坐在後座，手被手銬銬住，頭低低，被告戊○○要我
    坐後座看住被害人，車子就開到山上，我上車時被害人東西
    散落在車內地板上，在山上被告戊○○拿走被害人東西自己
    離開，綽號「阿幹」之成年男子開車載我與被害人回公園加
    油站，我有看到被告戊○○拿 1把像玩具槍的東西等語（90
    年度上更(一)字1072號卷第59頁至第60頁）；及87年 9月16日
    的時候，甲○○聯絡乙○○借錢，我有看到被告戊○○拿手
    槍在車上打乙○○，乙○○的手銬是我幫他打開的等語（本
    院卷(一)第99頁、第100頁、第103頁）。
(五)、核共犯丙○○與甲○○2 人先後供述，及被害人之指訴，雖
    細節略有不合，惟就所有供述相互對照勾稽，就被告戊○○
    計劃要持用槍械強盜被害人財物，由共犯甲○○以電話約出
    被害人，被告戊○○持道具手槍敲打被害人，並動手搜刮被
    害財物等情均大致相同，至共犯丙○○、甲○○雖稱警詢筆
    錄係警員自行製作，內容與事實完全不符等語，惟共犯丙○○與甲○○於警詢中之供述，關於被告戊○○如何主謀及共
    犯丙○○、綽號「阿幹」之成年男子之分工參與情形，均與
    共犯甲○○於另案所涉懲治盜匪條例歷次審理中供述、共犯
    丙○○於另案所涉懲治盜匪條例歷次審理及本院審理時供述
    情節，大體相符，如非共犯丙○○與甲○○基於自由意思所
    為，豈能如此符合。又被害人被強盜財物經過，係因共犯丙○○自行向警員吳聲宏供述，警詢筆錄內容係依據共犯丙○○與甲○○供述製作等情，亦據證人吳聲宏證述明確（90
    年度上訴字第453號卷第75頁），是共犯丙○○與甲○○於
    警詢及審理時之供述既大致相符，故被告戊○○確係本件強
    盜案之主謀者之事實，應可認定，參以被告戊○○持用之道
    具手槍雖未扣案，然可用以敲擊被害人頭部致其受傷流血，
    堪信其質地堅硬足以持以傷害人之身體，應認為屬兇器，又
    被害人被持用道具手槍擊傷頭部，並被以手銬銬住雙手，且
    手槍真假為被害人所不知，並有3人共同作案，又身處行進
    中車輛內，被控制行動，呼救無門，是被害人客觀上顯處於
    不能抗拒狀態，足認被告戊○○所辯未參與強盜犯行，顯無
    可採，本案事證明確，被告戊○○與共犯丙○○、綽號「阿
    幹」之成年男子共犯強盜犯行足堪認定，應依法論科。
三、論罪：
    被告戊○○與共犯丙○○、綽號「阿幹」之成年男子 3人，
    共同持用道具手槍之兇器強盜被害人財物，係犯91年 1月30
    日修正公布之刑法第330條第1項之加重強盜罪。按行為後法
    律有變更者，適用行為時之法律。但行為後之法律有利於行
    為人者，適用最有利於行為人之法律，刑法第2條第1項定有
    明文。被告戊○○所為，原係犯行為時懲治盜匪條例第 5條
    第1項第1款之罪，而懲治盜匪條例已於91年 1月30日公布廢
    止，於懲治盜匪條例廢止後，被告戊○○所為，係犯91年 1
    月30日修正公布之刑法第330條第1項之罪，比較行為時與裁
    判時規定，以裁判時之修正後刑法第330條第1項規定，有利
    於被告，依上開說明，自應適用修正後刑法第330條第1項規
    定論處。又被告戊○○等人剝奪被害人行動自由部分，為實
    施強盜行為之部分行為，不再論以刑法第302條第1項之剝奪
    行動自由罪，附此敘明。另被告戊○○與丙○○及綽號「阿
    幹」之成年男子 3人有犯意之聯絡，及行為之分擔，應論以
    共同正犯。
四、科刑：
(一)、按被告行為後，94年2月2日修正公布之刑法（下稱新法）已
    於95年7月1日施行，新法第2條第1項「行為後法律有變更者
    ，適用行為時之法律。但行為後之法律有利於行為人者，適
    用最有利於行為人之法律」之規定，係規範行為後法律變更
    所生新舊法律比較適用之準據法，於新法施行後，自應適用
    新法第2條第1項之規定，為「從舊從輕」之比較；又比較新
    舊法時，應就罪刑有關之共犯、未遂犯、想像競合犯、牽連
    犯、連續犯、結合犯，以及累犯加重、自首減輕暨其他法定
    加減原因（如身分加減）與加減例等一切情形，綜其全部罪
    刑之結果而為比較（最高法院95年度第 8次刑事庭會議決議
    參照）。經查：關於被告累犯之問題，依被告行為時修正前
    之刑法第47條規定：「受有期徒刑之執行完畢，或受無期徒
    或有期徒刑一部之執行而赦免後，5 年以內再犯有期徒刑以
    上之罪者，為累犯，加重本刑至2分之1」，惟被告行為後施
    行之新法第47條第1 項則規定：「受徒刑之執行完畢，或一
    部之執行而赦免後，5 年以內故意再犯有期徒刑以上之罪者
    ，為累犯，加重本刑至2分之1」，本件被告所犯之罪係故意
    犯罪，則比較新舊法之結果，無論依新舊法均應論以累犯，
    新法對於被告並無更為不利。是以，揆諸前揭最高法院決議
    及修正後刑法第2條第1項規定之「從舊、從輕」原則，本案
    前開就所涉及新舊法整體比較適用結果，自應整體適用裁判
    時之新法予以論處。
(二)、查被告有事實欄所載之前科，此有臺灣高等法院被告全國前
    案紀錄表在卷、及臺灣新竹地方法院檢察署刑案資料查註紀
    錄表各乙份附卷可稽，其於 5年以內再犯有期徒刑以上刑之
    本罪，為累犯，應依修正後刑法第47條規定加重其刑。爰審
    酌被告素行不良，不思正當途徑獲取財物，持用道具手槍挾
    持並擊傷被害人而強盜財物，嚴重危害社會治安，且令被害
    人身心遭受鉅大傷害，暨被告於犯後否認犯行，毫無悔意，
    及其犯罪之目的係貪圖他人財物、以持兇器道具手槍強暴之
    手段及其智識程度等一切情狀，量處如主文所示之刑。
(三)、被告戊○○犯罪所用之道具手槍、手銬並未扣案，又無證據
    證明為被告戊○○、或共犯丙○○、綽號「阿幹」之成年男
    子等人所有，爰不諭知沒收，附此說明。
五、據上論斷，應依刑事訴訟法第299條第1項前段，刑法第2條
    第1項但書、第28條、第330條第1項、第47條，判決如主文
    。
本案經檢察官黃正雄到庭執行職務。
中    華    民    國    95    年    9     月    29    日
                  刑事第三庭    審判長法  官  汪銘欽
                                      法  官  林惠君
                                      法  官  楊數盈
以上正本證明與原本無異。
如不服本判決，應於送達後10日內向本院提出上訴狀。
                                      書記官  謝國聖
中    華    民    國    95    年    9     月    29    日
附錄本案論罪科刑法條全文
刑法第330條第1項
犯強盜罪而有第321條第1項各款情形之一者，處7年以上有期徒
刑。前項之未遂犯罰之。


司法院資訊處製作；財團法人民間司法改革基金會備份。
